【裁判字號】    95,訴,283
【裁判日期】    950428
【裁判案由】    有關人民團體事務
【裁判全文】
高雄高等行政法院裁定
                                     95年度訴字第00283號
原      告  甲○○
被      告  民主進步黨台南市黨.
代  表  人  陳亭妃主任委員
上列當事人間因有關人民團體事務事件，原告提起行政訴訟。本
院裁定如下︰
    主  文
原告之訴駁回。
訴訟費用由原告負擔。
    理  由
一、按「公法上之爭議，除法律別有規定外，得依本法提起行政
    訴訟。」、「原告之訴，有左列各款情形之一者，行政法院
    應以裁定駁回之。但其情形可以補正者，審判長應定期間先
    命補正：一、訴訟事件不屬行政法院之權限者。」分別為行
    政訴訟法第二條、第一百零七條第一項第一款所明定。又「
    我國關於行政訴訟與民事訴訟之審判，依現行法律之規定，
    係採二元訴訟制度，分由不同性質之法院審理。關於因公法
    關係所生之爭議，由行政法院審判，因私法關係所生之爭執
    ，則由普通法院審判。．．．」亦經司法院釋字第四四八號
    解釋在案，足徵行政訴訟程序，乃國家司法機關用以解決當
    事人間關於公法上之爭議所施行之程序，倘非屬公法上爭議
    事件，行政法院自無審判權。
二、次按，政黨屬於人民團體法所規範之政治團體，其成立在於
    以全體黨員之共同民主政治理念，協助形成國民政治意志，
    促進國民政治參與為目的，並以推薦候選人參加公職人員選
    舉為目的之政治性團體，經主管機關核准立案後，得依法向
    該管地方法院辦理法人登記，取得社團法人之資格，此自人
    民團體法第四條、第十一條、第四十四條至第四十六條之一
    等規定可明，則政黨與其所屬黨員間所成立者，自屬私法上
    法律關係，對於因私法上法律關係所生之爭議，行政法院並
    無審判權。
三、原告提起本件訴訟無非以：原告係民主進步黨黨員，前向被
    告申請提名里長候選人，經被告台南市黨部會議通過，並頒
    發推薦書一份，則被告應將推薦書交付原告，然原告於民國
    九十五年四月十一日向被告要求領取卻遭拒絕，實有損害原
    告權益云云。是本件乃原告與其所加入之政黨分支機構間，
    因該政黨里長提名事務，是否侵害原告黨員權益之私權爭執
    事件，原告應循民事訴訟途徑救濟，其提起本件行政訴訟，
    揆諸前揭說明，於法尚有未合，應予駁回。
四、依行政訴訟法第一百零七條第一項第一款、第一百零四條，
    民事訴訟法第九十五條、第七十八條，裁定如主文。
中    華    民    國    95    年     4    月   28     日
                  第三庭審判長法  官   邱政強
                              法  官   李協明
                              法  官   詹日賢
以上正本係照原本作成。
如不服本裁定，應於裁定送達後10日內以書狀敘明理由，經本院
向最高行政法院提出抗告（須按對造人數附具繕本）；並應預繳
送達用掛號郵票6份（每份34元）。
中    華    民    國    95    年     4    月   28     日
                              書記官   林幸怡


司法院資訊處製作；財團法人民間司法改革基金會備份。
